【裁判字號】    98,上易,757
【裁判日期】    990210
【裁判案由】    過失傷害
【裁判全文】
臺灣高等法院臺南分院刑事判決  九十八年度上易字第七五七號
上訴人
即被告  丁○○
選任辯護人  蔡敬文律師
上列上訴人因過失傷害案件，不服臺灣臺南地方法院九十八年度
易字第八七一號中華民國九十八年八月二十五日第一審判決（起
訴案號：臺灣臺南地方法院檢察署九十八年度調偵字第三七四
號），提起上訴，本院判決如下：
    主    文
原判決撤銷。
丁○○因過失傷害人致重傷，處有期徒刑柒月。
    事    實
一、丁○○於民國（下同）九十七年九月八日上午六時許，明知
    自己飲用啤酒已達不能安全駕駛動力交通工具之程度，仍騎
    乘車牌號碼521－BDB號重型機車搭載丙○○自臺南縣仁德鄉
    某址「中天釣蝦場」附設KTV出發（飲酒不能安全駕駛而駕
    駛不分業經緩起訴），欲返回高雄縣茄萣鄉住所，同日上午
    七時二十分許，丁○○騎乘上開重型機車，沿臺南市○區○
    ○路一一八一巷由北向南行至該巷一九八之一號前時，理應
    注意車前狀況並靠右行駛，依當時天候睛、日間自然光線、
    路面乾燥無缺陷等情，又無不能注意之情事，竟疏於注意，
    貿然通過上揭地址前；適施月瑛駕駛車牌號碼0632－LX號自
    用小客車，沿臺南市○區○○路一一八一巷由南向北行至該
    巷一九八之一號前，亦應注意車前狀況並靠右行駛，而依當
    時天候睛、日間自然光線、路面乾燥無缺陷等情，又無不能
    注意之情事，亦疏於注意，貿然通過該地址前，二車遂於九
    十七年九月八日上午七時二十分許在臺南市○區○○路一一
    八一巷一九八之一號前發生撞擊，致丙○○倒地後，受有頭
    部外傷併顱骨骨折及嚴重腦水腫、右側額頂葉腦挫傷性出血
    、左側額顳葉腦挫傷性出血、呼吸衰竭與損傷後之硬腦膜下
    出血及蜘蛛網膜下出血及顱內出血及硬腦膜上出血後，左側
    顱骨缺損等難治之傷害。嗣經警到場處理交通事故，施月瑛
    並當場向警自首自己為駕駛人，而循線查悉上情（施月瑛業
    經原審判處有期徒刑伍月確定）。
二、案經臺灣臺南地方法院檢察署檢察官指定代行告訴人乙○○
    告訴及臺南市警察局第六分局報請臺灣臺南地方法院檢察署
    檢官偵查起訴。
    理    由
甲、程序方面：
    按被告以外之人於審判外之言詞或書面陳述，除法律有規定
    者外，不得作為證據，刑事訴訟法第一百五十九條第一項固
    有明文。惟被告以外之人於審判外之陳述，雖不符刑事訴訟
    法第一百五十九條之一至第一百五十九條之四之規定（即得
    為證據之情形），而經當事人於審判程序同意作為證據，法
    院審酌該言詞陳述或書面陳述作成時之情況，認為適當者，
    亦得為證據。當事人、代理人或辯護人於法院調查證據時，
    知有第一百五十九條第一項不得為證據之情形，而未於言詞
    辯論終結前聲明異議，視為有前項之同意；刑事訴訟法第一
    百五十九條之五定有明文。本件認定事實所引用證人之言詞
    及書面陳述證據，已經本院提示被告表示無意見，迄於言詞
    辯論終結前亦未聲明異議，揆諸前揭規定，可認為已同意作
    為證據；而本院審酌該證人等之陳述及證據資料作成當時之
    過程、內容、功能等之情況，認為適當，亦查無其他違法取
    證或其他瑕疵等不實之情事，具備合法可信之適當性保障，
    與本案待證事實間並具有相當之關聯性，以之為本案證據尚
    無不當，復無顯有不可信之情況，自得採為證據。
乙、實體方面：
一、上開車禍事實，迭據被告丁○○於警詢、偵查中，原審及本
    院審理時自白不諱，核與共同被告施月瑛供述車禍情節相符
    ，並據證人甲○○○、邱榮漪證述明確，代行告訴人乙○○
    指述在卷，復有道路交通事故現場圖、道路交通事故調查報
    告表(一)(二)在卷足憑、被告丁○○案發時經酒測達有卷附酒精
    濃度測試表、刑法第185條之3案件測試觀察紀錄表可參，以
    致發生本件車禍，足見飲用啤酒已達不能安全駕駛動力交通
    工具之程度。被害人丙○○車禍後，受有頭部外傷併顱骨骨
    折及嚴重腦水腫、右側額頂葉腦挫傷性出血、左側額顳葉腦
    挫傷性出血、呼吸衰竭與損傷後之硬腦膜下出血及蜘蛛網膜
    下出血及顱內出血及硬腦膜上出血後，左側顱骨缺損等難治
    之傷害，亦有臺南市立醫院診斷證明書在卷可稽。
二、按汽車行駛時，駕駛人應注意車前狀況及兩車併行之間隔，
    並隨時採取必要之安全措施；汽車行駛於未劃分向線線之道
    路，轉彎車應靠右行駛。道路交通安全規則第九十四條第三
    項、第九十五條第一項、第一百零二條第一項第二款分別明
    文規定。被告領有駕駛執照，理應知悉上開規定。本件肇事
    地為未劃標線彎道路段（路寬六公尺），有道路交通事故現
    場圖足憑，被告車輛與施月瑛駕駛車輛對向行駛，依上開規
    定，均應靠右行駛並保持安全間隔。而依道路交通事故調查
    報告表(二)所示，當時天候睛、日間自然光線、路面乾燥無缺
    陷，無不能注意之情事。被告案發時酒精濃度過量（其呼氣
    酒精濃度值為0.46mg/1），有其案發時酒精濃度測試表可考
    ，駕車經肇事地未劃標線彎道路段會車時，據其警訊供稱車
    速約五十公里，乃超速行駛，且疏未靠右行駛保持安全間隔
    ；致與會車時亦疏未靠右行駛保持安全間隔之施月瑛車輛發
    生對撞肇事，被告自有過失責任。本件經臺灣省臺南區車輛
    行車事故鑑定委員會鑑定及臺灣省車輛行車事故覆議鑑定委
    員會覆議結果，均認被告為肇事主因，施月瑛為肇事次因，
    有臺灣省臺南區車輛行車事故鑑定委員會98年1月22日南鑑
    字第0985900286號函附鑑定意見書、臺灣省車輛行車事故覆
    議鑑定委員會98年4月8日覆議字第0986201225號函附覆議字
    第980316號覆議意見書在卷足參。被告與施月瑛促成本件車
    禍，被告仍難免過失責任。又被告過失責任與被害人丙○○
    傷害間有相當因果關係。被害人丙○○上開傷勢，已達身體
    重大難治之重傷害，被告自應負過失重傷害責任。
三、核被告丁○○所為，係犯刑法第二百八十四條第一項後段過
    失傷害致重傷罪。被告丁○○則酒後駕車肇事，致被害人丙
    ○○受重傷害，乃屬汽車駕駛人酒醉駕車因而致人受傷應負
    刑事責任者，依道路交通管理處罰條例第八十六條第一項規
    定，應加重其刑。原審予被告論罪科刑，固非無見。惟被告
    於上訴後，業與被害人家屬於原審民事庭成立和解，有被告
    提出之和解筆錄可稽，原判決未予審酌，洵有違誤。被告上
    訴亦指摘原判決量刑過重。原判決自屬無法維持，應由本院
    撤銷改判之。爰審酌被告喝酒開車，又未注意交通安全規定
    ，致被害人受有重傷害，犯後坦認犯罪，且業已和解願賠償
    新台幣一百七十五萬元，僅付五十萬元等一切情狀，量處有
    期徒刑七月。被告辯護人請求為緩刑宣告，因被告雖與被害
    人家屬成立民事和解，惟僅付五十萬元尚未全數賠償，亦未
    取得被害人之諒解，自不為緩刑之諭知為宜。
據上論斷，應依刑事訴訟法第三百六十九條第一項前段、第三百
六十四條、第二百九十九條第一項前段，刑法第二百八十四條第
一項後段，道路交通管理處罰條例第八十六條第一項，刑法施行
法第一條之一，判決如主文。
本案經檢察官范文豪到庭執行職務。
中    華    民    國    99    年    2     月    10    日
                  刑事第一庭審判長法官  茆  臺  雲
                                  法官  王  明  宏
                                  法官  蔡  長  林
以上正本證明與原本無異。
不得上訴。
                                書記官  李  培  薇
中    華    民    國    99    年     2    月    11    日
附錄本案論罪科刑法條全文：
刑法第二百八十四條第一項：
  因過失傷害人者，處六月以下有期徒刑、拘役或五百元以下罰
金，致重傷者，處一年以下有期徒刑、拘役或五百元以下罰金。

司法院資訊處製作；財團法人民間司法改革基金會備份。
